臺灣高雄地方法院刑事判決　　　　　　　 96年度訴字第172號
公　訴　人　臺灣高雄地方法院檢察署檢察官
被　　　告　甲○○
　　　　　　　　　　（另案於臺灣高雄監獄執行中）
選任辯護人　劉新安律師
上列被告因毒品危害防制條例案件，經檢察官提起公訴（95年度
偵字第12479 號），本院判決如下：
    主  文
甲○○共同製造第二級毒品，處有期徒刑柒年參月，扣案之甲基
安非他命壹包（驗後淨重拾點柒壹公克）及含甲基安非他命結晶
體之溶液參盤（驗後淨重分別為貳伍伍點玖參公克、壹捌柒點肆
公克、壹零伍點肆公克）均沒收銷燬，扣案如附表一及附表二所
示之物均沒收，扣案如附表三編號一、編號三之物均沒收，甲○
○偽造如附表三編號二、編號四所示之印文、署押均沒收，甲○
○偽造之「王少榮」印章壹枚沒收之。
    事  實
一、甲○○與真實姓名年籍不詳綽號「日仔」之男子均明知甲基
    安非他命係毒品危害防制條例第2 條第2 項第2 款所列之第
    二級毒品，不得製造，竟共同基於製造第二級毒品甲基安非
    他命以販售予他人牟利之犯意聯絡，由「日仔」提供麻黃素
    原料予甲○○製造甲基安非他命，待製造完成後，甲○○可
    分得10分之4 作為報酬。甲○○即基於行使偽造私文書及特
    種文書之犯意，於95年4 月10日左右，在高雄市○○路上某
    一間文具行內，將本人之照片置放在其於91年間，在高雄市
    ○○路某間泡沫紅茶店內所拾得之偽造王少榮身分證影本上
    後影印（侵占遺失物部分已罹於時效）。復於翌日，在高雄
    市○○路某印章行內，利用不知情之成年人偽刻王少榮印章
    1 枚（未扣案）。旋於同年4 月18日，持上開印有其本人照
    片之王少榮偽造身分證影本2 紙，在高雄市○○區○○路1
    號7 樓之3 內，以王少榮名義向不知情之該大樓主委黃裕琇
    承租余淑美、謝玫惠所有座落於高雄市○○區○○路1 號7
    樓之3 及同號7 樓之5 房屋供作製造甲基安非他命之場所，
    且在租賃契約上偽簽王少榮署名並蓋用偽造之王少榮印章後
    ，將上開處所之租賃契約及偽造之王少榮身份證影本各1 份
    交由黃裕琇收執而行使之，足生損害於王少榮、余淑美、謝
    玫惠等人。隨與「日仔」共同準備附表一、二所示之毒品製
    造流程筆記、化學原料及器具等物，分別置放在上開承租之
    房屋內。待於95年4 月21日20時許，在高雄市○○路與文橫
    路口，取得「日仔」交付之麻黃素後，即在上址7 樓之5 內
    以附表四所示之方式製造甲基安非他命。嗣為警於95年4 月
    28日14時40分許，持搜索票在高雄市○○區○○路1 號7 樓
    之3 查扣其已製造完成之甲基安非他命1 包（驗後淨重10.
    71公克）、租賃契約書2 份、鑰匙7 支、行動電話7 支及附
    表一所示之物品；另在高雄市○○區○○路1 號7 樓之5 扣
    得其所製造含甲基安非他命結晶體之溶液三盤（驗後淨重分
    別為255.93公克、187.4 公克、105.4 公克）及附表二所示
    之物品。嗣後黃裕琇、謝玫惠另於偵查中提出租賃契約原本
    2 紙交由檢察官扣案。
二、案經高雄市政府警察局移送臺灣高雄地方法院檢察署檢察官
    偵查起訴。
    理  由
一、證據能力之審酌：
(一)按「被告以外之人於審判外之言詞或書面陳述，除法律有規
    定者外，不得作為證據。」刑事訴訟法第159 條第1 項固定
    有明文。惟按「被告以外之人於審判外之陳述，雖不符前4
    條之規定，而經當事人於審判程序同意作為證據，法院審酌
    該言詞陳述或書面陳述作成時之情況，認為適當者，亦得為
    證據。當事人、代理人或辯護人於法院調查證據時，知有第
    159 條第1 項不得為證據之情形，而未於言詞辯論終結前聲
    明異議者，視為有前項之同意。」刑事訴訟法第159 條之5
    亦規定甚明。本件證人謝玫惠、黃裕琇於警詢中之供述及內
    政部警政署刑事警察局96年8 月13日刑鑑字第0960118946號
    函，雖均屬被告以外之人於審判外之言詞或書面陳述，惟被
    告於本院調查證據時，知有上情而未於言詞辯論終結前聲明
    異議，本院審酌該等陳述或係執法機關依法定程序詢問而做
    成，或係專業鑑定機構本於其之知識所為之說明，並無何違
    法不當之處，亦無不足採信之情況，認以之做為證據，應屬
    適當，該等陳述應有證據能力。
(二)證人潘明貴偵訊中之證詞，亦屬被告以外之人於審判外之陳
    述，依刑事訴訟法第159 條第1 項之規定，本不得做為證據
    。惟按被告以外之人於偵查中向檢察官所為之陳述，除顯有
    不可信之情況者外，得為證據，刑事訴訟法第159 條之1 第
    2 項定有明文。上開陳述均係在檢察官前所做成，並均有具
    結擔保其陳述之正確性，並無何顯不可信之情況，依前開法
    條意旨，自得做為證據。
(三)按「法院或檢察官得囑託醫院、學校或其他相當之機關、團
    體為鑑定，或審查他人之鑑定，並準用第203 條至第206 條
    之1 之規定。」、「鑑定之經過及其結果，應命鑑定人以言
    詞或書面報告。」，亦分別為刑事訴訟法第208 條第1 項前
    段、第206 條第1 項定明定。是經檢察官囑託相當之機關為
    鑑定後，經鑑定人以書面報告其鑑定之結果者，即屬同法第
    159 條第1 項所謂之「法律有規定者」，不受該條項規定「
    不得作為證據」之限制。且同法第208 條第1 項前段對於法
    院或檢察官囑託相當之機關為鑑定之情形，僅規定：「準用
    第203 條至第206 條之1 之規定」，至於同法第202 條有關
    「鑑定人應於鑑定前具結」之規定，則不在準用之列。故於
    法院或檢察官囑託相當之機關為鑑定，而該受囑託機關以書
    面報告鑑定結果之情形，既非屬依法應具結者。是同法第
    158 條之3 有關「證人、鑑定人依法應具結而未具結者，其
    證言或鑑定意見，不得作為證據」之規定，於此時即無適用
    之餘地。而內政部警政署刑事警察局及高雄醫學大學附設中
    和紀念醫院分別受本院及檢察官囑託鑑定，所做成之相關鑑
    定結果書面報告（高雄醫學大學附設中和紀念醫院0000-000
    、0000-000、0000-000、0000-000號檢驗報告4 紙及內政部
    刑事警察局96年5 月15日刑鑑字第0960062733號鑑定書），
    揆諸上開說明，即不受刑事訴訟法第158 條之3 及同法第
    159 條第1 項之限制，自得作為證據。
二、訊據被告對前開事實均坦承不諱，核與證人謝玫惠、黃裕琇
    及潘明貴之證述相符，並有查獲現場照片6 張、房屋租賃契
    約書原本、偽造之王少榮身分證影本在卷可稽，且有如附表
    一、附表二所示製造毒品所用之物扣案可參。另被告所使用
    如附表四所示之製毒方法，已包含製造甲基安非他命之鹵化
    及氫化階段，僅在純化階段因未加入鹽酸難以大量產生結晶
    乙節，業經內政部警政署刑事警察局以96年8 月13日刑鑑字
    第0960118946號函。而扣案之甲基安非他命1 包（驗後淨重
    10.71 公克）及含甲基安非他命結晶體之溶液3 盤（驗後淨
    重分別為255.93公克、187.4 公克、105.4 公克）經送具備
    鑑定毒品成分專業能力之內政部警政署刑事警察局及高雄醫
    學大學附設中和紀念醫院鑑定後，均呈甲基安非他命陽性反
    應，有高雄醫學大學附設中和紀念醫院0000-000、0000-000
     、0000-000、0000-000號檢驗報告4 紙及內政部刑事警察
    局96年5 月15日刑鑑字第0960062733號鑑定書附卷可按。足
    見被告已製成甲基安非他命，其犯行均堪以認定。
三、被告及辯護人雖陳稱本件所製成之結晶及溶液尚無法施用，
    無法達成其犯罪之目的，應認僅為未遂云云。惟按毒品危害
    防制條例之制定，旨在防製毒品危害，維護國民身心健康，
    對於具有成癮性、濫用性及對社會危害性之麻醉藥品與其製
    劑及影響精神物質與其製品，予以管制，並區分其等級及品
    項，就製造、運輸、販賣、意圖販賣而持有、轉讓、施用、
    持有，乃至非法使人施用及引誘他人施用各級毒品之行為，
    分別明定其處罰。甲基安非他命為毒品危害防制條例第2 條
    第2 項第2 款所定之第二級毒品，係以鹽酸麻黃素為原料，
    先經鹵化反應程式製成氯假麻黃素，再經氫化反應程式而產
    生含有甲基安非他命成分之滷水（液態甲基安非他命），最
    後經純化結晶步驟，將生成之結晶物脫水風乾，而得高純度
    之固態甲基安非他命。故就製造過程而言，氫化反應程式所
    產生之滷水，已含有甲基安非他命之成分，即屬化學反應之
    製成品，應認已製造既遂。至純化結晶步驟，僅係去其雜質
    並使之固化為結晶體，以提高純度及方便施用；如謂須俟完
    成純化結晶步驟始為既遂，不但與甲基安非他命製造結果所
    呈現之化學反應狀態不合，抑且不足以遏阻毒品之擴散，達
    到刑罰之一般預防功能，當非毒品危害防制條例之立法本旨
    ，最高法院94年台上字第6196號判決闡釋甚明。況犯罪既未
    遂之判斷，本即以構成要件事實是否已實現為斷，與犯罪之
    目的是否達成無關，譬如竊盜、搶奪等財產犯罪，無非係以
    搶得財物變賣花用為其目的，若竊得或搶得財物後為警當場
    逮捕，則其犯罪目的並未達成，然既已完成構成要件，仍應
    論以既遂。查毒品危害防制條例第4 條第2 項之構成要件係
    「製造第二級毒品」，本件所扣得之結晶及溶液既均有甲基
    安非他命之成分，第二級毒品實已製成，自應認為既遂，其
    犯罪之目的如販賣、施用等是否達成，並非所問。且毒品之
    所以令人反覆施用無法自拔，乃因其具有成癮性，施用者毒
    癮發作時痛苦難當，只求能暫解此一痛苦，事實上亦難要求
    每次夠得知毒品均必須具備極高之品質。被告製成之物既含
    有甲基安非他命成分，具有解癮之效果，已足供人施用，亦
    難謂全無販賣或供人施用之可能。由上所述，本件顯已達於
    既遂之程度，被告所辯尚不足採。
四、本件被告行為後，刑法及刑法施行法均於95年7 月1 日修正
    施行，刑法第2 條第1 項係規範行為後新舊法比較適用之準
    據法，本身並無新舊法比較之問題，應先敘明。又新舊法比
    較時應就罪刑有關之共犯、未遂犯、想像競合犯、牽連犯、
    連續犯、結合犯，以及累犯加重、自首減輕暨其他法定加減
    原因（如身分加減）與加減比例等一切情形，本於統一性及
    整體性原則，綜其全部罪刑之結果而為比較，有最高法院95
    年度刑事庭第8 次會議決議可資參照。茲將相關修正法條之
    比較分敘如下：
(一)被告行使偽造私文書及偽造特種文書，均係為租賃房屋以供
    製造第二級毒品，依修正前之刑法第55條，為牽連犯，應從
    一重之製造第二級毒品罪處斷，然修正後之刑法刪除牽連犯
    之規定，上開數罪需併合處罰，兩相比較，自以舊法有利於
    被告。
(二)被告所犯行使偽造特種文書罪應依偽造特種文書罪處罰之，
    而刑法第212 條第1 項詐欺罪罰金刑之上限並未因上開修正
    而變動，惟最低度刑部分，依修正前刑法第33條第5 款規定
    罰金為1 元以上，經折算為新臺幣後，為新臺幣3 元以上，
    而修正後刑法第33條第5 款規定罰金為新臺幣1000元以上，
    新舊法之刑度寬嚴有別，應為新舊法比較。比較之結果，新
    法之最低度刑較舊法為高，應以舊法有利於被告。
(三)又刑法施行法雖增定第1 條之1 ，提高刑法分則編罰金刑之
    上限，然參諸本條立法理由：「……考量新修正之刑法施行
    後，不再適用現行法規所定貨幣單位折算新臺幣條例，為使
    罰金數額趨於一致，避免衍生新舊法比較適用問題，以緩和
    實務適用法律之衝擊，於不變動罰金數額之前提下，爰為第
    2 項規定。」，可知本條之規定，即在於避免就罰金之提高
    比較新舊法。且依本條規定，將罰金貨幣單位改為新臺幣，
    再予提高30倍，等於依罰金罰鍰提高標準條例第1 條前段提
    高10倍後，折算為新臺幣之金額，故實際上並無變更，而不
    在法律變更比較新舊法之列，本件自應逕行適用刑法施行法
    第1 條之1 ，附此敘明。
五、核被告所為，係犯毒品危害防制條例第4 條第2 項製造第二
    級毒品罪及刑法第216 、210 、212 條行使偽造私文書及行
    使偽造特種文書罪。被告偽造署名及印章印文之行為，係偽
    造私文書之階段行為；其於偽造私文書及特種文書後持以行
    使，偽造之低度行為應為行使之高度行為所吸收；其製造甲
    基安非他命後持有，持有之低度行為應為製造之高度行為所
    吸收，均不另論罪。被告與綽號「日仔」之男子就製造第二
    級毒品之部分，有犯意之聯絡及行為之分擔，為共同正犯。
    被告利用不知情之人偽刻印章，為間接正犯。被告所犯行使
    偽造私文書、行使偽造特種文書罪及製造第二級毒品罪間，
    有方法目的之牽連關係，為牽連犯，應依修正前刑法第55
    條之規定，從一重之製造第二級毒品罪處斷，檢察官認此2
    罪間應分論併罰，容有誤會。爰審酌被告為貪圖暴利而製造
    毒品，危害社會至鉅，惡性重大，惟其製作毒品期間不長，
    數量並非龐大，於本院審理中坦承犯行，已有悔意，及其犯
    罪之動機、目的、手段等一切情狀，量處如主文所示之刑。
    至扣案之甲基安非他命1 包（驗後淨重10.71 公克）、含甲
    基安非他命結晶體之溶液3 盤（驗後淨重分別為255.93公克
    、187.4 公克、105.4 公克）均含第二級毒品甲基安非他命
    ，應依毒品危害防制條例第18條第1 項沒收銷燬；另附表一
    、二所示之物品，係製造毒品所用之物，應依毒品危害防制
    條例第19條第1 項規定宣告沒收，又該等物品均已扣案，並
    無不能沒收之問題，爰不再諭知「如全部或一部不能沒收，
    追徵其價額」。又扣案如附表三編號1 、編號3 之租賃契約
    書2 紙，係被告犯罪所得之物，應依刑法第38條第1 項第3
    款規定宣告沒收，附表三編號2 、編號4 所示偽造之「王少
    榮」署名及印文，應依刑法第219 條規定宣告沒收之，被告
    偽刻之王少榮印章1 枚雖未扣案，惟無積極證據證明已滅失
    ，仍應依刑法第219 條宣告沒收。至附表三編號2 、4 之租
    賃契約書及內含之被告偽造之王少榮身份證影本，已因行使
    而交付余淑美、謝玫惠收執，非被告所有，無從予以沒收。
    附表編號1 、編號3 所示之租賃契約書已經諭知沒收，爰不
    另行諭知沒收其上被告偽造之印文、署押。至其餘扣案之物
    品，核與本件犯罪並無關連，爰不諭知沒收，附此敘明。
據上論斷，應依刑事訴訟法第299 條第1 項前段，毒品危害防制
條例第4 條第2 項、第18條、第19條，刑法第11條前段、第2 條
第1 項前段、第28條、第216 條、第210 條、第212 條、第219
條、第38條第1 項第3 款，修正前刑法第55條，刑法施行法第1
條之1 ，判決如主文。
本案經檢察官乙○○到庭執行職務。
中　　華　　民　　國　　96　　年　　11　　月　　8 　　日
                  刑事第九庭  審判長法　官  張世賢
                                    法  官  陳建和
                                    法  官  王奕勛
以上正本證明與原本無異。
如不服本判決應於收受本判決後10日內向本院提出上訴書狀，並
應敘述具體理由，如未敘述上訴理由者，應於上訴期間屆滿後20
日內補提理由書狀於本院（均須按他造當事人之人數附繕本）「
切勿逕送上級法院」。
中　　華　　民　　國　　96　　年　　11　　月　　16　　日
　　　　　　　　　　　　　　 　　　 書記官  林晏光
附表一
┌──┬─────┬────┬──┬─────┬────┐
│編號│品名      │數量    │編號│品名      │數量    │
├──┼─────┼────┼──┼─────┼────┤
│一  │製毒流程筆│1本     │二  │電動攪拌器│1組     │
│    │記        │        │    │          │        │
└──┴─────┴────┴──┴─────┴────┘
附表二
┌──┬─────┬────┬──┬─────┬────┐
│編號│品名      │數量    │編號│品名      │數量    │
├──┼─────┼────┼──┼─────┼────┤
│一  │鹽酸      │2箱（40 │十一│溫度計    │2組     │
│    │          │瓶）    │    │          │        │
├──┼─────┼────┼──┼─────┼────┤
│二  │氫氧化鈉  │10瓶    │十二│密封桶    │4桶     │
│    │          │        │    │          │        │
├──┼─────┼────┼──┼─────┼────┤
│三  │氯水      │1桶     │十三│粗鹽      │2袋     │
│    │          │        │    │          │        │
├──┼─────┼────┼──┼─────┼────┤
│四  │丙酮      │3桶     │十四│瓦斯燃燒器│3支     │
│    │          │        │    │          │        │
├──┼─────┼────┼──┼─────┼────┤
│五  │乙醚      │1桶     │十五│蒸餾瓶    │2支     │
│    │          │        │    │          │        │
├──┼─────┼────┼──┼─────┼────┤
│六  │氫氣      │1桶     │十六│漏斗      │2支     │
│    │          │        │    │          │        │
├──┼─────┼────┼──┼─────┼────┤
│七  │震盪器    │1台     │十七│濾紙      │1盒     │
│    │          │        │    │          │        │
├──┼─────┼────┼──┼─────┼────┤
│八  │真空吸氣馬│2組     │十八│試紙      │1盒     │
│    │達        │        │    │          │        │
├──┼─────┼────┼──┼─────┼────┤
│九  │巴金      │2瓶     │十九│活性炭    │2包     │
│    │          │        │    │          │        │
├──┼─────┼────┼──┼─────┼────┤
│十  │電子秤    │1台     │二十│攪拌用湯桶│2個     │
├──┼─────┼────┼──┼─────┼────┤
│    │          │        │二一│金屬勺子  │1只     │
└──┴─────┴────┴──┴─────┴────┘
附表三
┌──┬────────────────────────┐
│一  │被告與余淑美所簽訂之房屋租賃契約（由被告收執）  │
├──┼────────────────────────┤
│二  │被告與余淑美所簽訂之房屋租賃契約（由余淑美收執，│
│    │偽造王少榮署名2枚及印文2枚）                    │
├──┼────────────────────────┤
│三  │被告與謝玫惠所簽訂之房屋租賃契約（由被告收執，含│
│    │偽造王少榮署名2枚及印文3枚）                    │
├──┼────────────────────────┤
│四  │被告與謝玫惠所簽訂之房屋租賃契約（由謝玫惠收執，│
│    │含偽造王少榮署名2枚及印文2枚）                  │
└──┴────────────────────────┘
附表四
┌───────────────────────────┐
│第一階段                                              │
├───────────────────────────┤
│一、將原料（即鹽酸麻黃素）與氯仿浸泡攪拌至溶合        │
│二、加入強酸（TC）攪拌，再倒入乙醚攪拌使溶劑還原過濾後│
│    ，用丙酮清洗中和，待原料呈白色黏糊狀再晾乾        │
├───────────────────────────┤
│第二階段                                              │
├───────────────────────────┤
│一、將原料與水倒入鍋中煮到溶合                        │
│二、再倒入壓力鋼瓶內，加上醋酸鈉、硫酸鋇、鹽酸、鈀金等│
│    化學原料密封後注入氫氣，放入搖台混合，再用氫氧化鈉│
│    調和ph值為6.5至7，再加入活性碳過濾                │
│三、過濾乾淨再加入鹽巴倒入鍋中煮，冷卻後倒入耐酸袋中脫│
│    水，再放入冰箱冷藏結晶                            │
├───────────────────────────┤
│第三階段                                              │
├───────────────────────────┤
│    取出結晶體，加入活性炭混合加熱，再以真空玻璃瓶、漏│
│    斗、真空馬達過濾雜質後加熱，放入塑膠桶內冷卻，再放│
│    入冰箱結晶                                        │
└───────────────────────────┘
附錄本案論罪科刑法條：
毒品危害防制條例第4條第2項
製造、運輸、販賣第二級毒品者，處無期徒刑或7 年以上有期徒
刑，得併科新臺幣7 百萬元以下罰金。
中華民國刑法第210條
偽造、變造私文書，足以生損害於公眾或他人者，處5 年以下有
期徒刑。
中華民國刑法第212條
偽造、變造護照、旅券、免許證、特許證及關於品行、能力服務
或其他相類之證書、介紹書，足以生損害於公眾或他人者，處1
年以下有期徒刑、拘役或3 百元以下罰金。
中華民國刑法第216條
行使第210 條至第215 條之文書者，依偽造、變造文書或登載不
實事項或使登載不實事項之規定處斷。
